【裁判字號】    89,交上易,679
【裁判日期】    890517
【裁判案由】    過失傷害
【裁判全文】
臺灣高等法院臺南分院刑事判決          八十九年度交上易字第六七九號    Ｃ
      上  訴  人
      即  被  告  乙  ○  ○
      選任辯護人  吳  敏  蕙
右上訴人因過失傷害案件，不服臺灣雲林地方法院八十九年度交易字第九號中華民國
八十九年二月十五日第一審判決（起訴案號：臺灣雲林地方法院檢察署八十八年度偵
字第四八九五號），提起上訴，本院判決如左：
      主      文
上訴駁回。
      事      實
一、乙○○前因犯妨害公務案件，經臺灣雲林地方法院判處有期徒刑三月確定，於民
    國八十七年二月二十四日易科罰金執行完畢。其於八十八年五月二十四日下午六
    時許，駕駛車號Ｃ４－３６７６號甲○○所有之自用小客車內載甲○○（另經公
    訴人為不起訴處分）坐於駕駛座右側，自雲林縣崙背鄉王魁村往豐榮村方向沿雲
    一五六公路行駛。行駛至該路段ＴＳ１４Ｃ８７號電線桿前有閃光黃燈之交岔路
    口，乙○○本應注意該路段車速限制為時速六十公里，不得超速，且車輛行經交
    岔路口，其行進應遵守燈光號誌，閃光黃燈表示警告，車輛應減速接近，注意安
    全，小心通過，並應注意車前狀況，隨時採取必要之安全措施，而依當時情況，
    天候晴，有日間自然光線，路面乾燥無缺陷，無障礙物，視距良好，無不能注意
    之情事，乙○○竟疏未注意於此，猶貿然以時速約一百公里之車速超速行駛，且
    至交岔路口未予減速接近，小心通過，適有丁○○騎乘車牌號碼ＪＦＯ－八六一
    號重型機車，同向正欲通過該交岔路口時，乙○○復未注意車前狀況而閃避不及
    ，其車身右側擦撞丁○○機車後側，丁○○人車倒地滑出，因此受有第二、第三
    腰椎橫突骨折之傷害，乙○○撞車後猶未注意車前狀況而將該車往對向車道之土
    地公廟前直衝後，再右轉直衝致整車翻覆掉落於路旁田裡，甲○○自車內彈出，
    亦受有左脛骨粉碎性骨折、右胸肋骨骨折等傷害。
二、案經丁○○訴由雲林縣警察局西螺分局移送，及甲○○訴由臺灣雲林地方法院檢
    察署檢察官偵查起訴。
      理      由
一、訊據上訴人即被告乙○○矢口否認有何犯行，辯稱：當時車子係告訴人甲○○所
    駕駛，伊坐在駕駛座旁云云。然查：
  (一)右揭肇事事實，業據告訴人丁○○、甲○○指訴甚詳，並有道路交通事故安全調
    查報告表、現場照片、車輛照片在卷足參，復據證人廖國興即現場處理之警員於
    原審到庭證稱「他是先衝到對向車道的廟前，再右轉衝田裏面」等車禍現場狀況
    甚詳在卷，告訴人因而受傷之事實，亦有驗傷診斷證明書二紙在卷可憑。另被告
    當時係駕車之人，為告訴人甲○○迭於警訊及本院調查中指稱詳實，證人劉雙和
    即車禍後參與施救被告及告訴人之人亦於警訊及偵查中證稱：伊發現車禍後，先
    行施救現場被車彈出躺在田裡之告訴人甲○○，另看見被告被夾在車內駕駛座上
    ，由旁人及救護車人員合力將被告拉出該駕駛座等語，並於偵查中當庭指認其在
    田裏施救的人是甲○○無誤，核與被告自承其係在車內獲救等語相符。證人劉雙
    和與被告及告訴人甲○○無親屬或僱傭關係，當無偏袒之理。且就被告與告訴人
    甲○○之傷勢觀之，被告乙○○「左胸多處肋骨骨折併血胸及皮下氣腫部、脾臟
    裂傷、左橫膈處傷性破裂、左胃外傷性破裂」等傷害，而告訴人甲○○之傷勢係
    「左脛骨粉性骨折、右胸肋骨骨折」等之傷害，因而被告乙○○之傷勢大部均集
    中在胸部等處，而甲○○之傷勢則在左脛骨骨折及右胸肋骨骨折，分別有乙○○
    及甲○○之驗傷診斷證明書各一紙附卷可稽，更可信被告乙○○當時確係駕駛該
    車才會夾在駕駛座上而受有胸部多處之傷害，告訴人甲○○當無駕駛該車之可能
    ，否則不會僅有左脛骨骨折及右胸肋骨骨折之傷害，從而該車確係被告乙○○駕
    駛，應可斷定。
  (二)至被告乙○○於本院調查中所聲請傳訊之證人丙○○到庭雖證稱「我不知道車子
    是誰開的，發生車禍時乙○○是夾在車後座右方，不是在車子前座」等語（見本
    院八十九年四月二十五日訊問筆錄），惟本件發生車禍後，該車全車撞燬，顯見
    衝擊力之大，若係座在駕駛座之人必因衝搫而往後彈，而駕駛之人亦因臨時事故
    ，必緊握方向盤或採煞車以盡量固定車子之衝擊，因而開車之人依常情而論，若
    非自行往外跳，否則應不會往外彈，而證人丙○○到所證稱發生車禍時乙○○是
    夾在車後座右方，不是在車子前座等語，語多保留，應係迴護被告之詞，其所為
    之證詞，亦不足為被告有利之證據，顯見當時被告乙○○係在駕駛座被往後彈，
    而證人劉雙和於偵查中證稱伊發現車禍後，先行施救現場被車彈出躺在田裡之告
    訴人甲○○，另看見被告被夾在車內駕駛座，雖與證人丙○○所證述有點差異，
    惟本件應係被告座於駕駛座發生車禍後往後彈而被往後夾住，則證人劉雙和之證
    言並非虛偽，應係真實，是本件丙○○之證述本院認不足採，應以證人劉雙和之
    證詞與事實相符，為可採信。
  (三)按汽車行車速度，應依標誌之規定，又行經交岔路口，其行進應依燈光號誌之指
    示，閃光黃燈表示警告，車輛應減速接近、注意安全、小心通過，汽車行進時，
    並應注意車前狀況，隨時採取必要之安全措施，道路交通安全規則第九十三條第
    一項前段、第一百零二條第一項第一款前段、第九十四條第三項、道路交通標誌
    標線號誌設置規則第二百十一條第一項第一款分別定有明文，被告身為汽車駕駛
    人，自負有上開義務。且該路段有車速限制標誌，時速為六十公里，當時情況天
    候為晴、路面乾燥無缺陷、無障礙物、視距良好，別無不能注意之情事，此均有
    上開調查報告表附卷足詳，其竟疏未注意而肇事，其有過失至明。此經台灣省嘉
    雲區車輛行車事故鑑定委員會亦認定被告未注意車前狀況，自後追撞為肇事因素
    無疑，有該委員會函文並鑑定報告書附卷可徵。又告訴人之傷勢確係因本件車禍
    而致，前已述及，是被告之過失與告訴人之傷害間有相當因果關係，亦無疑義。
  (四)本件事證明確，被告所辯顯均係卸責之詞，不足採信，其犯行堪以認定，自應依
    法論科。
二、核被告乙○○所為，係犯刑法第二百八十四條第一項前段之過失傷害罪。被告一
    過失行為致二告訴人甲○○、丁○○受傷，侵害二法益，觸犯二相同罪名，為想
    像競合犯，應以一過失傷害罪論。又被告前因犯妨害公務案件，經臺灣雲林地方
    法院判處有期徒刑三月，於八十七年二月二十四日易科罰金執行完畢，有台灣雲
    林地方法院檢察署刑案資料查註紀錄表在卷足參，其於五年內再犯本案，為累犯
    ，依法加重其刑。原審援引刑事訴訟法第二百九十九條第一項前段，刑法第二百
    八十四條第一項前段、第五十五條、第四十七條，罰金罰鍰提高標準條例第一條
    前段之規定，並參酌被告犯後矢口否認犯行，飾詞狡辯，意圖將罪行推給甲○○
    ，顯見其毫無悔意，本件過失情節重大，被害人受傷程度不輕等一切情狀，量處
    有期徒刑七月。本院經核其認事用法，均無不當，量刑亦稱妥適，被告上訴意旨
    ，猶執前詞，否認犯罪，為無理由，應予駁回。
據上論斷，應依刑事訴訟法第三百六十八條，判決如主文。
本案經檢察官楊治宇到庭執行職務。
中    華    民    國      八十九      年      五      月      十七      日
                                  臺灣高等法院臺南分院刑事第六庭
                                      審判長法官  林    金    村
                    法官  戴    勝    利
                                            法官  顏    基    典
右正本證明與原本無異。
不得上訴。
                                      法院書記官  呂    嘉    文
中    華    民    國      八十九      年      五      月      十九      日
附錄本判決論罪科刑法條：
刑法第二百八十四條第一項
因過失傷害人者，處六月以下有期徒刑、拘役或五百元以下罰金，致重傷者，處一年
以下有期徒刑、拘役或五百元以下罰金。
從事業務之人，因業務上之過失傷人害者，處一年以下有期徒刑、拘役或一千元以下
罰金，致重傷者，處三年以下有期徒刑、拘役或二千元以下罰金。


司法院資訊處製作；財團法人民間司法改革基金會備份。
